---
title: "Acessibilidade Urbana"
author: 
  - <br></br>Renata Oliveira
date: '16/11/21'
output:
  xaringan::moon_reader:
    lib_dir: libs
    css: ["xaringan-themer.css", "slides.css"]
    nature:
      ratio: "16:9"
      highlightLines: true
      highlightStyle: solarized-light
      countIncrementalSlides: false
      slideNumberFormat: |
         <div class="progress-bar-container">
           <div class="progress-bar" style="width: calc(%current% / %total% * 100%);">
           </div>
         </div>

---

```{r child = "setup.Rmd"}
```

```{r packages, echo=FALSE, message=FALSE, warning=FALSE}
library(tidyverse)
library(openintro)
loans_full_schema <- loans_full_schema %>%
  mutate(grade = factor(grade, ordered = TRUE))
```

```{r xaringan-tile-view, echo=FALSE}
xaringanExtra::use_tile_view()
```

```{r xaringan-editable, echo=FALSE}
xaringanExtra::use_editable(expires = 1)
```

```{r xaringanExtra-clipboard, echo=FALSE}
htmltools::tagList(
  xaringanExtra::use_clipboard(
    button_text = "<i class=\"fa fa-clipboard\"></i>",
    success_text = "<i class=\"fa fa-check\" style=\"color: #90BE6D\"></i>",
    error_text = "<i class=\"fa fa-times-circle\" style=\"color: #F94144\"></i>"
  ),
  rmarkdown::html_dependency_font_awesome()
)
```

```{r xaringan-animate-css, echo=FALSE}
xaringanExtra::use_animate_css()
```

```{r xaringan-scribble, echo=FALSE}
xaringanExtra::use_scribble()
```

class: center

# Mobilidade urbana x Acessibilidade urbana

"O conceito de acesso a oportunidades está relacionado ao potencial de facilidade de locomoção, planejamento urbano, conectividade e eficiência dos meios de transporte, bem como ao planejamento e distribuição espacial dessas oportunidades no território. A acessibilidade é essencial para que as pessoas satisfaçam suas necessidades básicas, alcancem oportunidades de emprego e garantam uma renda"
---

class: center


# Acessibilidade urbana
"é facilidade de se chegar até oportunidades de emprego, serviços de saúde e educação, atividades culturais, áreas verdes, etc. O nível de acessibilidade de uma cidade ou bairro depende da eficiência e conectividade da rede de transporte, mas também da proximidade entre pessoas e atividades. A promoção de cidades mais sustentáveis, inclusivas e inteligentes exige políticas que melhorem a acessibilidade urbana e reduzam as desigualdades de acesso a oportunidades."

---

Segundo Rafael, a definição de acessibilidade traz também, dentro de si, uma noção de liberdade, pois quanto mais acessibilidade a pessoa tem, maior a sua liberdade de escolha. E é esse poder de escolha que dá aos indivíduos a possibilidade de desenvolverem suas capacidades e optarem pelas opções que mais fazem sentido para elas.

---

infelizmente, é comum notar na maioria das capitais uma grande desigualdade de oportunidades entre bairros mais ricos e mais pobres. Ele cita que em São Paulo o estudo identificou que a população rica consegue acessar nove vezes mais oportunidades de emprego em comparação a população mais pobre.

Curiosamente, uma cidade que vai de oposto a essa tendência, é Brasília. Na capital federal, o estudo constatou que em alguns bairros ricos, como Park Way, Lago Sul e Lago Norte, o acesso a alguns serviços é mais limitado do que em bairros mais pobres. "Como eles têm um planejamento recente, o governo não previu a criação de grandes ofertas de serviços públicos, como escolas públicas e postos de saúde", defende o convidado.

---

Velocidade x proximidade

Historicamente, uma das principais medidas tomadas em relação à política de transportes para solucionar problemas de segregação e desigualdade era tentar aumentar a velocidade dos veículos.

Porém, Rafael explica que a solução não está na velocidade, mas, sim, na proximidade. Ou seja, mais importante do que fazer as pessoas se locomoverem mais rápido, é fazer elas se locomoverem por distâncias menores, levando os serviços e oportunidades para perto delas. Assim, as pessoas conseguem fazer seu deslocamento diário utilizando formas de locomoção mais baratas e ecológicas, como bicicletas ou até mesmo a pé.


---

https://www.ipea.gov.br/acessooportunidades/mapa/

---

https://ipeagit.github.io/aopdata/
